臺灣臺北地方法院民事裁定             100年度訴字第3572號
原      告  吳益利
訴訟代理人  郭玉瑾律師
被      告  莊仁和
上列當事人間請求返還款項事件，本院裁定如下：
    主    文
本件移送臺灣板橋地方法院。
    理    由
一、按訴訟，由被告住所地之法院管轄；訴訟之全部或一部，法
    院認為無管轄權者，依原告聲請或依職權以裁定移送於其管
    轄法院，民事訴訟法第一條第一項前段、第二十八條第一項
    定有明文。
二、本件原告起訴主張：
（一）被告曾於民國七十六年間與金正建設開發股份有限公司（
      以下簡稱金正建設公司）訂立合建契約，依約應將坐落臺
      北市○○區○○段三小段第五八一、五八一之三、五八四
      、五八五之二地號土地、應有部分各二分之一之土地移轉
      登記予金正建設公司，惟被告並未依約履行，而其為金正
      建設公司之債權人，因金正建設公司怠於行使請求被告移
      轉登記土地所有權之權利而受有侵害之虞，乃依民法第二
      百四十二條規定代位金正建設公司訴請被告辦理前述土地
      應有部分所有權移轉登記，經鈞院以九十九年度重訴字第
      一一二六號事件受理，於九十九年十二月三十一日判決其
      勝訴，該判決於一００年二月十四日確定。
（二）其乃執該確定判決向地政機關辦理所有權移轉登記，而代
      被告繳付土地增值稅新臺幣（下同）七十二萬四千四百二
      十七元、登記規費二千六百六十二元，合計七十二萬七千
      零八十九元。其係未受委任、並無義務為被告管理事務，
      支出前開費用，所管理之事務利於被告，被告受有無庸支
      付土地增值稅、登記規費即完成所有權移轉登記之利益，
      爰依民法第一百七十六條第一項、一百七十九條規定起訴
      請求被告如數返還，並就土地增值稅、登記規費分別支付
      自一００年七月八日、十一日起至清償日止，按週年利率
      百分之五計算之利息。
三、經查，被告住所在新北市蘆洲區○○○路三六巷三一號二樓
    ，此經原告自承在卷，核與本院九十九年度重訴字第一一二
    六號民事判決所載一致，不在本院管轄區域內，而原告係依
    民法第一百七十六條第一項無因管理、第一百七十九條不當
    得利之規定起訴請求，亦無民事訴訟法第三至十九條特別審
    判籍規定之適用，揆諸首開規定，本件自應由被告住所地即
    臺灣板橋地方法院管轄，茲原告向無管轄權之本院起訴，顯
    係違誤，爰依職權將本件移送於管轄法院即臺灣板橋地方法
    院。
四、依民事訴訟法第二十八條第一項裁定如主文。
中    華    民    國   100    年    8     月    29    日
                    民事第一庭  法  官  洪文慧
以上正本係照原本作成。
如對本裁定抗告須於裁定送達後十日內向本院提出抗告狀，並繳
納抗告費新臺幣一千元。
中    華    民    國   100    年    8     月    29    日
                                書記官  林佳慧